臺灣臺北地方法院民事判決　九十一年訴字第三九二○號
　　原　　　告　飛航貨運有限公司
?
　　法定代理人　丙○○
　　訴訟代理人　甲○○律師
　　被　　　告　巨龍運通有限公司
　　法定代理人　乙○○
　　訴訟代理人　程學文　律師
右當事人間請求給付運費事件，本院判決如左：
    主      文
原告之訴及假執行之聲請均駁回。
訴訟費用由原告負擔。
    事實及理由
壹、原告起訴主張：
  一、原告為被告提供貨運服務，被告積欠自民國八十九年八月十九日至九月三十日
      之運費（如附件所示），共港幣二十六萬零二十六元。
  二、被告公司與原告公司間成立承攬運送契約，原告公司得依民法第六百六十條第
      二項規定準用同法第五百八十二條規定請求被告公司支付報酬：
    (一)、原告經營航空貨運業，與國際知名之港空公司有長期業務往來，為各該航空
        公司之航運代理公司，並經航空公司指定代為承攬貨運業務。
    (二)、被告公司因在香港並無航空公司之提貨單及艙位，為將貨物運送回台灣，被
        告公司乃以其法定代理人乙○○及職員劉晉榮為公司董事在香港成立「天龍
        運通國際有限公司」（以下簡稱：天龍公司），為被告公司處理貨物運送。
    (三)、八十九年間，被告公司之法定代理人乙○○先生透過原告公司法定代理人丙
        ○○在台之友人羅德仁先生之介紹認識原告公司，以借單方式與原告公司成
        立承攬運送契約，將貨物由航空公司從香港運送回台灣。
    (四)、航空貨物承攬運送實務上，託運人於運送貨物前，需先向承攬運送人索取『
        空白提貨單』填寫資料，再透過承攬人或直接將貨物交由航空公司運送。因
        此，為處理填寫『空白提貨單』事宜，有必要於當地親自或委託其他公司處
        理填寫提貨單事宜，此即被告公司另於香港成立天龍公司之由來。是故，被
        告公司乃指派其公司職員劉晉榮到香港處理，並以天龍公司總經理名義（劉
        晉榮英文名字為JEREMY）為被告公司處理填寫『空白提貨單』事宜，被告公
        司實為委託人。
    (五)、天龍公司乃被告公司為處理借單事宜於香港另設之文件作業公司，且所有提
        單上均為天龍公司所製作，縱託運人或受貨人並非天龍公司或被告公司，亦
        僅係被告公司為處理貨物運送之權宜措施；況且被告公司從事貨運承攬業務
        ，有時非貨物之託運人或受貨人亦屬常態，被告公司以非形式上之託運人或
        受貨人主張承攬運送契約不存在，而規避被告公司填寫提貨單之事實實屬未
        洽。
 三、為此依民法第六百六十條第二項規定準用同法第五百八十二條規定向被告請求
     報酬。聲明「被告應給付原告港幣二十六萬零二十六元，及自民國九十一年六
     月二十七日起至清償日止，按年息百分之五計算之利息」、「願供擔保為假執
     行之宣告」。
貳、被告抗辯：
  一、按本件被告與原告間並未簽訂任何運送契約或承攬運送契約：
    (一)、對帳單及各筆商業發票之請款對象均為AUTHORITY   TRANSPORTATION  INTL
        LTD，即天龍公司，並非被告。
    (二)、又原告所提證物一提單所載託運人 (Shipper)並非被告；其中部分之提單記
        載之託運人，不但非被告，亦非香港天龍公司。
    (三)、法人人格本係各自獨立，是縱認香港天龍公司與原告間，有承攬運送契約關
        係存在，自不能僅以被告公司之負責人，亦為香港天龍公司之股東，以及被
        告公司負責人之名片印有香港天龍公司之字樣，即認被告與原告間有系爭承
        攬運契約關係存在。
  二、原告乃係系爭航空貨物運送人之代理人，並非系爭貨物之承攬運送人，故原告
      主張依民法第六百六十條二項，準用民法第五百八十二條規定，請求被告應給
      付伊承攬報酬云云，應無可採：
    (一)、原告並未以自己之名義，與航空運送人簽訂運送契約，使航空運送人運送系
        爭貨物，而係以航空運送人之代理人地位，代理航空運送人與託運人香港天
        龍公司簽訂系爭運送契約，原告並非屬民法第六百六十條所稱之承攬運送人
        至明。
    (二)、原告自陳伊係航空公司之代理人，故原告就系爭運送契約，乃係代理航空運
        送人與託運人簽訂契約，伊並非系爭航空運送契約之當事人，且系爭運送契
        約當事人與原告間，更未另行成立原告所謂之承攬運送契約。
    (三)、原告乃係代理航空公司與託運人簽訂航空運送契約，並非如原告所主張伊與
        託運人簽訂承攬運送契約。
  三、原告本件承攬運送之報酬請求權，亦已罹於時效，被告得合法為時效消滅之抗
      辯：
    (一)、按承攬運送人之報酬請求權，依民法第百二十七條規定，其請求權之時效期
        間，為二年。
    (二)、本件被告委託原告承攬運送時間，依原告所主張為八十九年八月至九月間，
        因此，請求權時效，至九十一年九月底，即已屆滿。原告乃係遲至九十一年
        十一月十八日言詞辯論期日，始為本件承攬報酬之請求，故其請求權早已因
        時效之經過而消滅，被告自得合法為時效消滅之抗辯，是原告本件承攬報酬
        之請求，亦顯無理由。
  四、答辯聲明「原告之訴及假執行之聲請均駁回」、「如受不利判決，請准以現金
      或等值之臺灣合作金庫可轉讓定期存單供擔保，免為假執行之宣告」。
、按訴狀送達後，除請求之基礎事實同一者，原告不得將原訴變更或追加他訴。或
    被告於訴之變更或追加無異議，而為本案之言詞辯論者，視為同意變更或追加。
    民事訴訟法第二百五十五條第一項第二款、第二項分別定有明文。查原告起訴時
    ，係以運送契約為訴訟標的，請求被告給付運費，嗣於九十一年十一月十八日言
    詞辯論時，主張變更為運送承攬契約請求。查原告請求之事實，係就同一運送行
    為為主張，應屬同一原因事實。被告原不同意原告所為訴之變更，經本院曉諭後
    ，被告同意就變更後之訴訟標的為辯論，是原告之變更依前之規定，應予准許，
    核先敘明。
肆、本件經依民事訴訟法第二百七十條之一第一項第三款規定，整理並協議簡化爭點
    及不爭執點後，兩造同意就本院九十一年十一月十八日、同年十二月十六日言詞
    辯論程序中，兩造協議簡化之爭點為主張及辯論。查原告主張被告承攬運送之事
    實，皆為被告所否認，則本件之爭點，即係在兩造間是否成立運送承攬契約。而
    兩造於九十一年十一四日協商爭點後，被告始於九十一年十二月三日提出時效抗
    辯之爭點。按受命法官為闡明訴訟關係，得為下列各款事項，並得不用公開法庭
    之形式行之：(一)命當事人就準備書狀記載之事項為說明。(二)命當事人就事實或文
    書、物件為陳述。(三)整理並協議簡化爭點。(四)其他必要事項。當事人就其主張之
    爭點，經依第一項第三款或前項為協議者，應受其拘束。但經兩造同意變更，或
    因不可歸責於當事人之事由或依其他情形協議顯失公平者，不在此限。民事訴訟
    法第三百五十七條之一第一、三項有明定，又此項規定，於行獨任審判之訴訟事
    件準用之。同法第二百七十一條之一條亦有明規定。查原告於兩造協商爭點後之
    ，始於九十一年十一月十八日言詞辯論時，主張將訴訟標的變更為運送承攬契約
    請求。被告原不同意原告所為訴之變更，經本院曉諭後，被告同意就原告後之訴
    訟標的為辯論，已如前述（見九十一年十一月十八日言詞辯論筆錄），是原告既
    係在協商爭點後始為訴訟標的之變更，對於被告防禦權之行使，即失影響，是依
    民事訴訟法第二百七十條之一第三項但書之規定，如未准許被告原告提出，依變
    更請求權基礎後之防禦方法，對於被告將有顯失公平，是應予准許被告提出新爭
    點即時效抗辯之主張。則本件判決之爭點，即應為原告能否認明運送承攬契約之
    相對人為兩造及時效是否已經完成。
伍、按時效完成後，債務人得拒絕給付。民法第一百四十四條第一項定有明文。是時
    效完成後，即發生債務人得為拒絕給付之抗辯，於訴訟中債務人行使此抗辯權時
    ，自應為債權人敗訴之判決。次按承攬運送人之報酬請求權，依民法第一百二十
    七條規定，其請求權之時效期間，為二年。查本件原告主張委託被告承攬運送時
    間，為八十九年八月十九日至九月三十止，此有原告所提對帳單（原證一）之日
    期欄記載可證（如附件所示）。因此，縱認原告主張與被告間存有運送承攬契約
    為真正，然被告承攬運送之報酬請求權之時效，至九十一年九月三十日即屬屆滿
    。即本件原告雖係於九十一年六月十九日對被告聲請發支付命令，經被告異議後
    ，以九十一年六月十九日視為起訴日期（民事訴訟法第五百十九條第一項參照）
    。然原告起訴時，係以運送契約為請求權基礎，此從原告之九十一年八月二十九
    日之起訴狀及兩造於九十一年十一月四日言詞辯論時，協商爭點第一項即係以運
    送契約為依據可憑。嗣原告於九十一年十一月十八日為訴訟標的之變更，而原告
    將原訴變更時，如其訴之變更為合法，原訴即可認為已因撤回而終結，法院應專
    就新訴裁判（最高法院六十五年台上字第二一八三號判例可資參照）。是原告為
    訴訟變更時，原訴既已撤回，新訴即屬於變更時，始合法繫屬於法院。亦即，原
    告向被告主張承攬報酬之請求，應屬九十一年十一月十八日始提出，是原告之請
    求權既係於九十一年九月三十日完成，被告為時效之抗辯，依前說明，原告本件
    承攬報酬之請求，即無理由。
陸、從而，原告既遲至九十一年十一月十八日始主張運送承攬報酬之權利，未於九十
    一年九月三十日前依運送承攬契約請求，揆諸前開說明，本件運送承攬報酬請求
    權，已罹於時效，被告亦據以提出抗辯如前述，是原告請求被告給付如訴之聲明
    即無所據，應予駁回。原告受敗訴判決，其假執行之聲請即失所依據，應併予駁
    回。至兩造協商之其餘爭點，即無涉本件判決最終之判斷，其餘主張陳述及所提
    之證據，均毋庸再予審酌，附此敘明。
柒、訴訟費用負擔之依據：民事訴訟法第七十八條。
中　　　華　　　民　　　國　　九十一　　年　　 十二　　 月　　三十一　　日
                                    民事第四庭法  官    洪  于  智
右為正本係照原本作成
如對本判決上訴須於判決送達後二十日內向本院提出上訴狀
中　　　華　　　民　　　國　　九十一　　年　　 十二　　 月　　三十一　　日
　　　　　　　　　　　　　　　　　　　　　法院書記官　　林　佳　蘋
